【裁判字號】    99,易,270
【裁判日期】    991004
【裁判案由】    傷害尊親屬等
【裁判全文】
臺灣臺東地方法院刑事判決               99年度易字第270號
公  訴  人  臺灣臺東地方法院檢察署檢察官
被      告  乙○○
上列被告因傷害尊親屬等案件，經檢察官提起公訴（99年度偵字
第383號），本院依簡式審判程序判決如下：
    主  文
乙○○傷害直系血親尊親屬之身體，處有期徒刑肆月，如易科罰
金，以新臺幣壹仟元折算壹日；又犯違反保護令罪，處有期徒刑
月，如易科罰金，以新臺幣壹仟元折算壹日。應執行有期徒刑
陸月，如易科罰金，以新臺幣壹仟元折算壹日。緩刑貳年，緩刑
期間付保護管束，及應於緩刑期間內，禁止對告訴人丙○○○實
施身體、精神上不法之侵害或任何騷擾、接觸、跟蹤之行為，及
應向臺灣臺東地方法院檢察署檢察官指定之公益團體、地方自治
團體或社區，提供壹佰貳拾小時之義務勞動。
    犯罪事實
一、乙○○係丙○○○之子，2人同住於臺東縣長濱鄉長濱村崎
    腳14之1號，具有家庭暴力防治法第3條第3款所定之家庭成
    員關係。民國99年1月23日晚上9時許，乙○○酒後在上開住
    處吵鬧，丙○○○遂要求其女李惠珠報警處理，乙○○聽聞
    後，欲將住處玻璃門上鎖以防員警進入時，經丙○○○阻止
    ，竟基於傷害直系血親尊親屬之犯意，以拳頭用力朝丙○○
    ○頭部搥打1下，丙○○○因此受有枕部頭皮挫傷合併皮下
    血腫之傷害。
二、丙○○○於受前開傷害後，遂向本院家事庭聲請對乙○○核
    發民事通常保護令獲准，乙○○明知本院於99年5月24日以
    99 年度家護字第76號民事通常保護令裁定令其：不得對丙
    ○○○實施身體或精神上不法侵害之行為，亦不得對其為騷
    擾之行為，該通常保護令之有效期間為6月。竟仍於上開通
    常保護令有效期間之99年5月27日晚上11時許，在上開住處
    內，一邊敲打丙○○○之房門，一邊喊稱「好膽你給我出來
    ，不然你可以報警察抓我」，並以三字經辱罵丙○○○，以
    此方式違反本院所為之上開民事通常保護令。
三、案經丙○○○訴由臺東縣警察局成功分局報告臺灣臺東地方
    法院檢察署檢察官偵查起訴。
    理  由
一、本件被告乙○○所犯為刑法第280條、第277條第1項傷害直
    系血親尊親屬罪嫌及家庭暴力防治法第61條第2款之違反禁
    止騷擾之違反保護令罪，核屬刑事訴訟法第273條之1第1項
    所定死刑、無期徒刑、最輕本刑為3年以上有期徒刑以外之
    罪，亦非高等法院管轄之第一審案件，而被告於本院行準備
    程序中就被訴事實為有罪之陳述，經告知被告簡式審判程序
    之旨並聽取當事人意見後，本院合議庭裁定由受命法官獨任
    進行簡式審判程序，是本件之證據調查，依刑事訴訟法第
    273條之2規定，不受同法第159條第1項、第161條之2、第
    161條之3、第163條之1及第164條至第170條規定之限制，合
    先敘明。
二、上揭犯罪事實欄第一點、第二點所示犯行，業據被告乙○○
    於本院審理時坦承不諱，核與證人即告訴人丙○○○、證人
    即被告之妹李惠珠於警詢及偵查中所述相符，復經證人潘通
    榮於警詢中證述甚詳，並有財團法人佛教慈濟綜合醫院診斷
    證明書1紙（見警卷一第12頁）、本院99年度家護字第76號
    民事通常保護令影本1份（見警卷二第14-16頁）、刑案現場
    圖2份(見警卷一第16頁、警卷二第18至19頁)、本院通常保
    護令之被告送達證書1紙（偵卷二第9頁）以及刑案現場照片
    7 張(警卷一第14至15頁、警卷二第18至19頁)在卷可考，足
    認被告自白與事實相符，應可採信。本案事證明確，被告犯
    行堪可認定，應依法論科。
三、按家庭暴力防治法所稱家庭暴力，係指家庭成員間實施身體
    或精神上不法侵害之行為；所稱家庭暴力罪，係指家庭成員
    間故意實施家庭暴力行為而成立其他法律所規定之犯罪，家
    庭暴力防治法第2條第1款、第2款分別定有明文。次按家庭
    暴力防治法所謂之騷擾者，則指任何打擾、警告、嘲弄或辱
    罵他人之言語、動作或製造使人心生畏怖情境之行為，家庭
    暴力防治法第2條第3款亦有明文規定。查被告乙○○與告訴
    人丙○○○係母子關係，有被告身分證正反面影本1紙在卷
    可稽(見警卷二第2頁)，屬家庭暴力防治法第3條第3款所定
    家庭成員關係。是被告就犯罪事實欄第一點所示傷害告訴人
    之行為，乃係對直系血親尊親屬犯刑法第277條第1項之傷害
    罪，應依刑法第280條之規定，加重其刑，且被告所為亦屬
    於對家庭成員間實施身體上不法侵害之行為，自該當家庭暴
    力防治法所稱之家庭暴力罪，惟因家庭暴力防治法對於家庭
    暴力罪並無科處刑罰之規定，是以僅依刑法傷害罪之規定予
    以論罪科刑即可；就犯罪事實欄第二點所示之犯行，被告係
    以言語騷擾並以三字經辱罵告訴人，已屬對家庭成員實施騷
    擾之行為，係犯家庭暴力防治法第61條第2款之違反法院依
    同法第14條第1項第2款所為之禁止騷擾行為之通常保護令裁
    定之違反保護令罪。又被告所犯上開二罪，犯意各別，行為
    互殊，應予分論併罰。爰審酌被告與告訴人係屬母子關係，
    被告酒後吵鬧見告訴人報警，因害怕員警進入住處，欲將大
    門上鎖而遭告訴人阻止隨即毆打告訴人，致告訴人受有如驗
    傷診斷書所載傷勢，被告所為當應受有相當程度之刑事非難
    ，復審酌被告不思以理性、平和之態度與告訴人相處、溝通
    ，卻以非理性方法恣意妄為，明知本院家事庭就其先前實施
    之家庭暴力行為，已核發通常保護令，竟挾怨騷擾告訴人，
    所為甚無足取，惟念及被告犯後尚知坦承全部犯行，態度非
    惡，且亦求得告訴人之原諒，兼衡其經濟狀況、犯罪動機、
    目的、所受刺激、手段及其國中畢業之學歷與家庭狀況等一
    切情狀，分別量處如主文所示之刑，並定其應執行之刑及諭
    知易科罰金之折算標準，以資懲儆。
四、末查，被告乙○○前未曾受有期徒刑以上刑之宣告，有臺灣
    高等法院被告前案紀錄表在卷可按，其經本案偵查、審判程
    序及刑之宣告，當知警惕而無再犯之虞，本院綜核各情，認
    其所宣告之刑以暫不執行為適當，爰宣告緩刑2年，並依家
    庭暴力防治法第38條第1項規定，在緩期內付保護管束，以
    啟自新。復斟酌被告因自制力欠佳而為本件犯行，為保護告
    訴人之安全並預防被告再犯，以及能以義務勞動之方式彌補
    其犯罪，並從中深切記取教訓，使其於緩刑期內能深知警惕
    ，爰併依刑法第74條第2項第5款、第7款、第8款之規定，命
    被告於緩刑期間內，禁止對告訴人實施身體、精神上不法之
    侵害或任何騷擾、接觸、跟蹤之行為，及應向臺灣臺東地方
    法院檢察署檢察官指定之公益團體、地方自治團體或社區，
    提供120小時之義務勞動。
據上論斷，應依刑事訴訟法第273條之1第1項、第299條第1項前
段，家庭暴力防治法第61條第2款、第38條第1項，刑法第277條
第1項、第280條、第11條、第41條第1項前段、第51條第5款、第
74條第1項第1款、第2項第5款、第7款、第8款，刑法施行法第1
條之1第1項、第2項前段，判決如主文。
本案經檢察官甲○○到庭執行職務。
中    華    民    國    99    年    10    月    4     日
                  刑事第三庭    法  官  林拔群
以上正本證明與原本無異。
如不服本判決應於收受送達後10日內向本院提出上訴書狀，並應
敘述具體理由；其未敘述上訴理由者，應於上訴期間屆滿後20日
內向本院補提理由書（均須按他造當事人之人數附繕本）。「切
勿逕送上級法院」。告訴人或被害人對於本判決如有不服，請書
具不服之理由狀，請求檢察官上訴者，其上訴期間之計算係以檢
察官收受判決正本之日期為準。
                                書記官  鄭鈺瓊
中    華    民    國    99    年    10    月    4     日
附錄本案論罪科刑法條全文：
中華民國刑法第277條
（普通傷害罪）
傷害人之身體或健康者，處3年以下有期徒刑、拘役或1千元以下
罰金。
犯前項之罪因而致人於死者，處無期徒刑或7年以上有期徒刑；
致重傷者，處3年以上10年以下有期徒刑。
中華民國刑法第280條
（傷害直系血親尊親屬罪）
對於直系血親尊親屬，犯第277條或第278條之罪者，加重其刑至
二分之一。
家庭暴力防治法第61條
違反法院依第14條第1 項、第16條第3 項所為之下列裁定者，為
本法所稱違反保護令罪，處3 年以下有期徒刑、拘役或科或併科
新臺幣10萬元以下罰金：
一、禁止實施家庭暴力。
二、禁止騷擾、接觸、跟蹤、通話、通信或其他非必要之聯絡行
    為。
三、遷出住居所。
四、遠離住居所、工作場所、學校或其他特定場所。
五、完成加害人處遇計畫。

司法院資訊處製作；財團法人民間司法改革基金會備份。
